【裁判字號】    97,交聲,749
【裁判日期】    970910
【裁判案由】    聲明異議
【裁判全文】
臺灣臺南地方法院交通事件裁定        97年度交聲字第749號
移送機關    交通部公路總局嘉義區監理所新營監理站
異議人即
受處分人    甲○○
上列受處分人因違反道路交通管理處罰條例案件，對於交通部公
路總局嘉義區監理所新營監理站民國97年7月7日所為之裁決處分
（處分案號：新監裁罰字第裁73-I00000000號），聲明異議，本
院裁定如下：裁定如下：
    主  文
異議駁回。
    理  由
一、原處分意旨略以：受處分人即異議人甲○○（下稱異議人）
    於民國（下同）97年5月13日14時53分許，駕駛車牌號碼N2-
    9388號自用一般小客車，行經彰化縣北斗鎮○○路與復興路
    之交叉路口，因駕車行經有燈光號誌管制之交叉路口闖紅燈
    ，遭彰化縣警察局北斗分局員警攔停製單舉發，嗣經交通部
    公路總局嘉義區監理所新營監理站（下稱移送機關）以其違
    規事證明確，依道路交通管理處罰條例第53條第1項、第63
    條第1項第3款（原裁決書漏載第1項第3款）及違反道路交通
    管理事件統一裁罰標準表之規定，裁處新台幣2,700元，並
    記違規點數3點。
二、本件聲明異議意旨略以：
  (一)異議人於上開時、地駕駛車輛N2-9388號自用一般小客車通
    過該十字路口，上開車輛前後均有車輛通行，異議人車上亦
    搭載有三位乘客可資證明異議人係綠燈情況下通行。
  (二)異議人在遭舉發當日對於執勤之員警當場要求該警員出示違
    規之證據，惟該員警不但不願意提出相關證據，並口出惡言
    ，執法態度不佳，為此，提出聲明異議。
三、按汽車駕駛人，行經有燈光號誌管制之交岔路口闖紅燈者，
    處新臺幣1,800元以上5,400元以下罰鍰；並記違規點數3點
    。道路交通管理處罰條例第53條第1項及第63條第1項第3款
    定有明文。
四、經查：
  (一)異議人遭警攔停舉發，於97年5月13日14時53分許，駕駛車
    牌號碼N2-9388號自用一般小客車，在彰化縣北斗鎮○○路
    與復興路之交叉路口，闖紅燈直行，有彰化縣警察局97年5
    月13日彰警交字第I00000000號舉發違反道路交通管理事件
    通知單1份附卷可稽。
  (二)異議人雖辯稱於上開時間行經彰化縣北斗鎮○○路與復興路
    之交叉路口，並無闖紅燈之行為云云，然異議人於上揭時、
    地，行經前揭路口時，遇紅燈未停仍直行等情，業據證人即
    舉發警員洪東杰於本院97年8月22日訊問時，到庭具結證述
    明確，其證稱：「（法官問：本件是否你舉發，情形如何？
    ）是的，違規路口號誌有四個燈號，庭呈現場簡圖附卷。」
    、「（法官問：當時異議人行駛於左轉車專用道上直行？）
    是的，該號誌是以箭頭方式來表示綠燈的情形，異議人是在
    左轉箭頭綠燈的情況下直行通過該路口。庭呈現場照片三張
    供參考，由照片可見左轉綠燈的時候，直行是紅燈。」、「
    （法官問：異議人確實是在直行的情況下通過該路口？）是
    的。」等語在卷（見本院97年8月22日之訊問筆錄）。按證
    人洪東杰乃為移送機關所認定異議人有前開違規行為之證人
    ，其已到庭在本院法官面前以言詞供述異議人有前開違規事
    實，並已就當時執勤所處位置、異議人行駛路徑及闖紅燈過
    程等情節詳述具體明確，且證人洪東杰為依法執行勤務之員
    警，與異議人毫無怨懟，衡情當無自陷偽證罪而構詞誣賴異
    議人之理，另於本件卷存證據資料內並無任何積極證據足以
    證明證人洪東杰上開供述係屬虛偽，本院自不得僅以證人洪
    東杰為本件開單舉發異議人之員警而全盤抹煞其所具有之證
    人資格，從而，本院由其上開證述已得有異議人確有上開違
    規行為之心證，是異議人前開所辯，實不足採，異議人之上
    述違規事實，應堪認定。
  (三)又交通警察製單舉發違反道路交通管理處罰條例所列之違規
    事實，本質上為行政處分，係公務員基於職務上之權力，依
    法就特定之具體事件所為之具公法上效果之單方面行政行為
    ，基於公務員為公法上行為具有公信力之原則，該行政行為
    當可被推定為真正，其據以依法處分之事實認定亦為正確無
    誤。本此公信原則，乃立法者賦予行政機關制定違反道路交
    通事件統一裁罰標準及處理細則，使執勤警員得當機處分以
    達其維護交通秩序、安全之行政目的。若謂公務員一切行政
    行為均需預留證據以證其實，則國家行政勢必窒礙難行，據
    此，刑事訴訟法就犯罪證據有關之規定中，與屬行政秩序罰
    之交通違規裁罰本質不合之部分，自不在準用之列，因此，
    本院查無任何證據足資證明執勤員警有捏造事實違法取締之
    情事存在，則執勤警員本其維護交通秩序、安全職責所為之
    舉發，自應受到合法、正確之推定。
  (四)另按警方取締交通違規事件，其以照相方式取證者，固足為
    違規之證明，惟警員當場舉發者，舉發之員警本身之目睹、
    耳聞，亦為違規人違規之證明，非必所有之違規事件，均需
    有照相方足為違規之證據。況警察執行勤務，事項繁瑣，且
    違規情形一過即逝，並非長期存在，何能要求警察必備有照
    相機取證？是本件縱無舉發照片為佐證，然異議人之違規行
    為既經證人洪東杰具結證述明確，且其所述內容並無何矛盾
    或違背經驗法則之處，自得為本院判斷之依據。
  (五)至於異議人雖另稱遭舉發當時，其所駕駛之車輛上有3位乘
    客可以證明其無闖紅燈之行為云云，惟經本院通知異議人於
    本院97年8月22日自行偕同證人到庭，異議人於合法收受上
    開期日通知書後，並未出庭應訊，有本院送達證書及報到單
    各1份附卷可參，亦未提出證人之姓名、住址以供本院參酌
    ，本院自難僅以異議人之陳述，而為其有利之認定。
五、綜上所述，依據證人洪東杰之證言，異議人於前揭時、地有
    闖紅燈之違規事實，應堪認定。則移送機關據以援引道路交
    通管理處罰條例第53條第1項、第63條第1項第3款及違反道
    路交通管理事件統一裁罰標準表之規定，裁處異議人罰鍰新
    台幣2,700元，並記違規點數3點，核無違誤或不當；從而，
    本件異議為無理由，應予駁回。
六、據上論斷，應依道路交通管理處罰條例第87條第2項、道路
    交通案件處理辦法第19條，裁定如主文。
中    華    民    國    97    年    9     月    10    日
                     交通法庭   法  官   陳淑勤
以上正本證明與原本無異。
如不服本裁定，應於送達後5日內，向本院提出抗告狀。
                                書記官   謝國欽
中    華    民    國    90    年    79    月    11    日


司法院資訊處製作；財團法人民間司法改革基金會備份。
